臺灣高等法院刑事裁定
109年度毒抗字第99號
抗  告  人  
即  被  告  徐紹緯



上列抗告人因違反毒品危害防制條例案件，不服臺灣新竹地方法
院109年度毒聲字第27號，中華民國109年3月20日裁定（聲請案
號：109年度聲觀字第20號），提起抗告，本院裁定如下：
    主  文
抗告駁回。                                             
    理  由
一、原裁定意旨略以：被告甲○○基於施用第二級毒品之犯意，為
    下列行為：㈠於民國108年11月14日晚間5時45分許為警採尿
    時起回溯96小時內之某時，在不詳處所，施用第二級毒品甲
    基安非他命。嗣於上開時間，經警徵得其同意採集尿液送驗
    ，結果呈安非他命、甲基安非他命陽性反應而查獲。㈡於108
    年11月29日晚間8時許，在新竹市○○街00號新南旅社內，以
    玻璃球燒烤方式，施用甲基安非他命。嗣為警於108年12月2
    日凌晨1時15分許，採集其尿液送驗後，結果呈安非他命、
    甲基安非他命陽性反應而查獲。被告就犯罪事實㈡部分，坦
    承不諱，其為警查獲當日所親採封緘之尿液（尿液檢體編號
    ：B-253），經送詮昕科技股份有限公司（下稱詮昕公司）
    以氣相層析質譜儀法檢驗之結果，確呈安非他命、甲基安非
    他命陽性反應，此有詮昕公司108年12月18日濫用藥物尿液
    檢驗報告、新竹市警察局偵辦毒品案件尿液檢體委驗單附卷
    可稽，是認被告上開自白應與事實相符。另被告就犯罪事實
    ㈠部分，雖於警詢及偵查中矢口否認有於上開時間施用甲基
    安非他命之犯行，惟按「尿液毒品檢驗…若能使用先進之氣
    相層析質譜儀分析法確認，則可完全排除偽陽性之干擾，為
    目前最具公信力的檢驗方法」等語，有法務部調查局第六處
    87年9月29日（87）發技㈠字第87074574號函為憑，足見前揭
    詮昕科公司所使用之檢驗方法已可完全排除毒品偽陽性之干
    擾，其檢驗結果堪以採信。次按「甲基安非他命經口服投與
    後約百分之70於24小時內自尿液中排出，約百分之90於96小
    時內自尿液中排出，甲基安非他命之檢出與其投與方式、投
    與量、個人體質、採尿時間、及檢測儀器之精密度等諸多因
    素有關，惟依上述資料推斷，最長可能不會超過4日」等情
    ，此有行政院衛生署藥物食品檢驗局（已改制為衛生福利部
    食品藥物管理署）（81）藥檢壹字第001156號函可按，是依
    上開說明，並佐以台灣尖端先進生技醫藥股份有限公司108
    年12月17日濫用藥物檢驗報告，顯示被告測得之甲基安非他
    命濃度竟高達3萬2,440ng/mL，安非他命濃度也高達6,680ng
    /mL及新竹縣政府警察局毒品犯罪嫌疑人尿液採驗作業管制
    紀錄等證據，堪信被告於108年11月14日晚間5時45分許為警
    採尿時起回溯96小時內之某時，確有施用甲基安非他命之犯
    行。綜上，認聲請人聲請將被告令入勒戒處所觀察、勒戒，
    於法並無不合，應予准許。爰依毒品危害防制條例第20條第
    1項及觀察勒戒處分執行條例第3條第1項規定，裁定將被告
    送勒戒處所觀察、勒戒，期間不得逾2月等語。
二、被告抗告意旨略以：抗告人自認對於甲基安非他命，身心並
    無成癮之狀況。懇請鈞院撤銷觀察勒戒，改為易科罰金或勞
    役之刑事裁定等語。
三、按甲基安非他命為毒品危害防制條例第2條第2項第2款所規
    定之第二級毒品。次按犯該條例第10條第2項施用第二級毒
    品罪者，檢察官應聲請法院裁定，或少年法院（地方法院少
    年法庭）應先裁定，令被告或少年入勒戒處所觀察、勒戒，
    其期間不得逾2月，毒品危害防制條例第20條第1項定有明文
    。又毒品危害防制條例第20條第1項關於觀察、勒戒之規定
    ，係強制規定，除合於同條例第21條第1項所定「於犯罪未
    發覺前，自動向衛生福利部指定之醫療機構請求治療，醫療
    機構免將請求治療者送法院或檢察機關」之情形外，對於犯
    毒品危害防制條例第10條之罪者，檢察官均應向法院提出聲
    請裁定令其入勒戒處所觀察、勒戒，法院亦無不予裁定之理
    。又觀察、勒戒係針對受處分人將來之危險所為預防、矯治
    措施之保安處分，以達教化與治療之目的，可謂刑罰之補充
    制度，毒品危害防制條例本身所規定之觀察、勒戒及強制戒
    治等保安處分，雖兼具自由刑之性質，卻有刑罰不可替代之
    教化治療作用，且觀察、勒戒既屬用以矯治、預防受處分人
    反社會性格，而具社會保安功能之保安處分，當無因受處分
    人之個人因素而免予執行之理。
四、本院查：
　㈠抗告人即被告於108年11月14日晚間5時45分許為警採尿時起
    回溯96小時內之某時，在不詳處所，施用甲基安非他命之犯
    行，雖未為被告所承認，而僅供陳最後一次施用時間係在10
    8年11月7日云云（見毒偵2156卷第32頁反面），惟其於上開
    時間遭查獲後，經警採尿之尿液檢體送檢驗，經以GC/MS氣
    相層析質譜儀法確認檢驗之結果，呈安非他命、甲基安非他
    命陽性，有新竹縣政府警察局毒品犯罪嫌疑人尿液採驗作業
    管制紀錄簿、台灣尖端先進生技醫藥股份有限公司108年12
    月17日濫用藥物檢驗報告（尿液檢體編號：湖108196）在卷
    可稽（見毒偵2156卷第44、45頁），而「施用甲基安非他命
    20mg劑量後，收集其尿液並以250ng/mL為閥值時，其最長檢
    出時間為56至96小時」，有行政院衛生署管制藥品管理局（
    已改制為衛生福利部食品藥物管理署）93年7月22日管檢字
    第0930006615號函可稽，足認抗告人施用之時點在108年11
    月14日晚間5時45分許為警採尿時起回溯96小時內某時（不
    含為警逮捕而拘束人身自由之期間）。抗告人又於108年11
    月29日晚間8時許，在新竹市○○街00號新南旅社內，以玻璃
    球燒烤方式，施用甲基安非他命1次等情，為被告坦承不諱
    （見毒偵2253卷第42頁反面），且其為警查獲後所採集尿液
    送檢驗，經以GC/MS氣相層析質譜儀法確認檢驗之結果，亦
    呈安非他命、甲基安非他命陽性反應之結果，有新竹市警察
    局偵辦毒品案件尿液檢體委驗單、詮昕公司108年12月18日
    濫用藥物尿液檢驗報告（尿液檢體編號：B-253）在卷可參
    （見毒偵2253卷第56、57頁），是抗告人於前開時間施用甲
    基安非他命之犯行亦堪以認定。又被告前未曾因施用毒品案
    件經裁定觀察勒戒，有本院被告前案紀錄表可稽，係屬初犯
    ，原審依檢察官之聲請，裁定令抗告人入勒戒處所觀察、勒
    戒，經核並無違誤。
  ㈡抗告意旨雖以上開情詞置辯，惟按97年4月30日修正公布之毒
    品危害防制條例第24條第1項，採行「觀察勒戒」與「緩起
    訴之戒癮治療」並行之雙軌模式；上開立法政策既係以併行
    之雙軌模式，應認有賦與檢察官依裁量行使之職權，而檢察
    官是否給予施用毒品者為附命完成戒癮之緩起訴處分，自得
    本於毒品危害防制條例第24條之規定及立法目的，依行政院
    所頒之「毒品戒癮治療實施辦法及完成治療認定標準」，選
    擇實施對象、內容、方式與執行之醫療機構，妥為斟酌、裁
    量，始予決定，而其裁量之結果如認適於為緩起訴處分者，
    需於緩起訴處分中說明其判斷之依據，如認為應向法院聲請
    觀察、勒戒，因係適用原則而非例外，自無需贅餘交代不適
    於為緩起訴處分之理由，法院原則上應予尊重，僅就檢察官
    之判斷有違背法令、事實認定有誤或其裁量有重大明顯瑕疵
    等事項為有限度之低密度審查。查，抗告人於歷次警詢及偵
    訊中坦承其於108年11月7日、同年月29日分別施用過甲基安
    非他命（見毒偵2156卷第7、32頁反面、毒偵2253卷第12頁
    反面、42頁反面），加以如上所述，抗告人於108年11月14
    日晚間5時45分許為警採尿時起回溯96小時內某時曾施用甲
    基安非他命1次，亦即抗告人於1個月中已施用3次甲基安非
    他命，抗告人抗告意旨指稱自認對於甲基安非他命無心理或
    生理之依賴云云，既無所憑，僅係其個人說詞，尚無可採。
    又毒品危害防制條例規定觀察、勒戒之目的，係為斷絕施用
    毒品者之心癮，屬保安處分之一種，與刑罰執行之目的不同
    ，並無如刑法關於受有期徒刑6月以下或拘役之宣告得以易
    科罰金方式替代之規定，是抗告意旨所謂請求以勞役或易科
    罰金之方式代替觀察、勒戒處分乙節，亦無理由。此外，抗
    告意旨並未指出原裁定有何違法或不當之具體情事，而不足
    以推翻原裁定之適法性。
　㈢綜上所述，抗告人執前詞指摘原裁定不當，難認有據，所提
    抗告，為無理由，應予駁回。
據上論斷，應依刑事訴訟法第412 條，裁定如主文。
中　　華　　民　　國　　109 　年　　6 　　月　　30　　日
                  刑事第十四庭  審判長法　官  黃斯偉
                                      法　官  紀凱峰
                                      法　官  黎惠萍
以上正本證明與原本無異。
不得再抗告。
                                      書記官  賴尚君
中　　華　　民　　國　　109 　年　　7 　　月　　1 　　日